臺灣高等法院刑事判決　　　　　　　　　　　　九十三年度上更(二)字第一六九號
　　上　訴　人
　　即　被　告　甲○○
右上訴人因偽造文書案件，不服臺灣台北地方法院八十七年度易字第二一八五號，中
華民國八十七年六月十八日第一審判決（起訴案號：臺灣台北地方法院檢察署八十七
年度偵字第一五三一號）提起上訴，經判決後，由最高法院第二次發回更審，本院判
決如左：
    主  文
原判決關於偽造私文書部分撤銷。
甲○○連續行使偽造私文書，足以生損害於他人，處有期徒刑貳月，如易科罰金以
佰元折算壹日。王將日本料理店一九九六貨款簽收簿上偽造之「林美雪」署押（簽名
）貳枚沒收。
    事  實
一、甲○○於民國（下同）八十五年十一月間取得林美雪國民
    欲找工作，又因從事演藝工作，不敢以其本人名義找工作，於同月間乃持林美雪
    之
    日本料理店應徵，自稱為「林美雪」，並將「林美雪」國民
    雄。嗣基於概括犯意，於八十五年十一月二十五日在王將日本料理店內偽簽「林
    美雪」之署押於「一九九六貨款簽收簿」上，表示借款之意思交付予乙○○予以
    行使，向乙○○借款新台幣（下同）三千元；復於同月下旬某日再以同一方式在
    王將日本料理店內，偽簽「林美雪」署押於「一九九六貨款簽收簿」，表示具領
    之意思，交付予乙○○予以行使，具領八十五年十一月薪資九千元，均足以生損
    害於林美雪及乙○○（甲○○另犯恐嚇危害安全罪部分已判決確定）。
二、案經被害人乙○○訴請臺灣台北地方法院檢察署檢察官偵查起訴。
    理  由
一、上訴人即被告甲○○於本院更(二)審審理時未到庭，其於原審及本院前審矢口否認
    有前揭偽造文書情事，辯稱：伊是以甲○○之本名或以「雪子」（日語）應徵；
    「一九九六貨款簽收簿」上「林美雪」簽名非伊所簽云云。然查被告於八十五年
    十一月間，前往台北市○○○路○段一二一巷十八─一號王將日本料理店應徵工
    作時，係以林美雪之名應徵，並持交林美雪國民
    訴人乙○○指陳甚詳；且被告於偵查中已供稱「我是演員，所以我去應徵時沒有
    用我本名」等語（見偵卷第十頁背面）。雖證人林美雪於本院前審調查中附合被
    告供詞，證稱：「偶然相遇、聊天，提及我要找工作，被告表示願意幫我找工作
    ，才將
    」等語（見本院前審九十年五月十七日筆錄），唯此亦僅能證明「林美雪」身分
    證影本係林美雪交付予被告，仍不能為有利被告事實之認定，況被告苟非以「林
    美雪」名義應徵，則乙○○亦不致認被告為林美雪而向台北市政府警察局中山分
    局提出恐嚇之告訴，經傳訊林美雪後循線查出被告為甲○○，此有臺灣台北地方
    法院檢察署八十六年偵字第一九四八一號偵查卷可憑。證人劉奎顯在本院前審證
    稱：被告有拿其本人之
    有說係二人應徵云云，僅能證明證人劉奎顯看過甲○○本人
    並不能據此推論被告並未使用林美雪
    林美雪之
    美雪找工作云云有所不符，證人劉奎顯所為證詞尚有可疑，自不能據此為有利於
    被告之認定。又被告坦承於八十五年十一月間先後向乙○○拿三千元及九千元；
    而「一九九六貨款簽收簿」上之「林美雪」署押二枚係被告所簽，亦經乙○○指
    陳無誤，上開金錢既為被告所領用，當場自係由被告親自簽名表示具領之意，焉
    有他人代為簽名之理？是告訴人乙○○指陳係被告簽名於該簽收簿上並領取薪資
    ，當非虛言，自可採信；且該簽收簿上每筆支出款項，均有受款人簽名，被告既
    以「林美雪」之名應徵，當亦以「林美雪」之名簽收，被告所辯其非以「林美雪
    」之名應徵，簽收簿上「林美雪」之署押非伊所簽，核無足採。又查被告在偵查
    中當庭所寫之「林美雪」與該簽收簿上所寫「林美雪」，其筆勢、結構以肉眼觀
    之，均屬相同，此有上開簽收簿及被告當庭書寫之「林美雪」姓名可資比對，而
    被告於本院更二審時，迭經傳喚始終不到庭，未再為任何爭執，亦無其平日筆跡
    足憑，自無再送鑑定之必要。再被告在簽收簿上偽造「林美雪」署押交予乙○○
    予以行使，使乙○○誤認為「林美雪」收取款項，顯足生損害於林美雪及乙○○
    。綜上所述，被告偽造私文書持以行使之事實，事證已臻明確，犯行洵足認定。
二、核被告甲○○所為係犯刑法第二百十六條、第二百十條之行使偽造私文書罪；其
    偽造署押、偽造私文書之低度行為為行使偽造私文書之高度行為所吸收，不另論
    罪。又公訴意旨雖未就偽造私文書持以行使部分起訴，惟此與已起訴之偽造署押
    部分有高、低度之關係，本院自得就高度之行使偽造私文書罪審判，被告先後行
    使偽造私文書罪，時間緊接，犯罪構成要件亦復相同，顯係基於概括犯意反覆為
    之，應依連續犯之規定，論以一罪。
三、原審以被告甲○○罪證明確而予以論罪科刑，固非無見，惟查(一)被告被訴變造特
    種文書（
    被告所犯行使偽造私文書部分有牽連關係，尚有未合；(二)行使偽造私文書部分尚
    足生損害於乙○○，原判決之事實未予載明，容有未當；(三)刑法第四十一條易科
    罰金之規定已於九十年一月十日修正施行為犯最重本刑為五年以下有期徒刑之罪
    而受六個月以下有期徒刑之宣告，得以易科罰金，本件亦得諭知易科罰金（詳後
    述），原審未及斟酌，亦有未洽。被告上訴仍執陳詞否認犯罪固無足取，但原判
    決關於偽造私文書部分既有可議而無可維持，自應予以撤銷改判。爰審酌被告之
    素行、智識程度、犯罪之動機、目的、手段、危害之程度及犯罪後之態度等一切
    情狀，量處如主文第二項所示之刑。又被告於犯罪行為後，刑法第四十一條已於
    九十年一月十日修正公布生效，依該條第一項之規定，犯最重本刑為五年以下有
    期徒刑以下之刑之罪，而受六個月以下有期徒刑或拘役之宣告，因身體、教育、
    職業、家庭之關係或其他正當理由，執行顯有困難者，得以一元以上三元以下折
    算一日（現已提高一百倍），易科罰金。事關易科罰金之執行事項，應逕依刑法
    第二條第一項前段規定，適用修正後刑法第四十一條第一項前段，諭知易科罰金
    折算標準（最高法院二十四年七月民刑庭總會決議及同院二十九年上字第五二五
    號判例參照）。末查，「一九九六貨款簽收簿」上偽造之「林美雪」署押（簽名
    ）二枚，應依刑法第二百十九條之規定予以沒收。
四、公訴意旨復以：被告於八十五年十一月間，持在不詳時地以換貼自己照片重複影
    印方式變造之林美雪國民
    ，因認被告涉犯刑法第二百十六條、第二百十二條之行使變造特種文書罪嫌。然
    查犯罪事實應依證據認定之，無證據不得認定其犯罪事實，刑事訴訟法第一百五
    十四條第二項有明文規定。本件林美雪係拿其國民
    所供認，而被告係拿林美雪之國民
    影印本對於相片本較失真，為一般所知，雖乙○○陳稱被告係變造林美雪
    影本去應徵，照片是被告之相片；而證人黃俊傑證稱乙○○有拿
    觀看，影本上年齡較小，不像被告等語；果有如此懷疑，乙○○何不叫被告拿出
    本可資查證，此外，復查無其他積極證據足資證明被告有上開犯行，其此部分罪
    嫌不能證明，惟公訴人認被告所觸犯變造特種文書予以行使與前開行使偽造私文
    書部分有方法、結果之牽連關係，屬裁判上一罪之關係，爰不另為無罪之諭知。
五、被告甲○○經合法傳喚，無正當理由不到庭，爰不待其陳述，逕行判決之。
據上論斷，應依刑事訴訟法第三百六十九條第一項前段、第三百七十一條、第三百六
十四條、第二百九十九條第一項前段，刑法第五十六條、第二百十六條、第二百十條
、第二條第一項前段、修正後第四十一條第一項前段、第二百十九條，罰金罰鍰提高
標準條例第二條，判決如主文。
本案經檢察官林炳雄到庭執行職務。
中　　　華　　　民　　　國　　九十三　　年　　　八　　　月　　 二十 　　日
                              臺灣高等法院刑事第十二庭
                                    審判長法　官  劉  景  星
                                          法　官  黃  金  富
                                          法　官  陳  志  洋
右正本證明與原本無異。
如不服本判決應於收受送達後十日內向本院提出上訴書狀，其未敘述上訴之理由者並
得於提起上訴後十日內向本院補提理由書（均須按他造當事人之人數附繕本）。
                                          書記官  王  韻  雅
中　　　華　　　民　　　國　　九十三　　年　　　八　　　月　　二十三　　日
附錄：本案論罪科刑法條全文
刑法第二百十六條
行使第二百十條至第二百十五條之文書者，依偽造、變造文書或登載不實事項或使登
載不實事項之規定處斷。
刑法第二百十條
偽造、變造私文書，足以生損害於公眾或他人者，處五年以下有期徒刑。
